最高法院刑事判決　　　　　　一○○年度台上字第六五五○號
上　訴　人　台灣高等法院高雄分院檢察署檢察官　
被　　　告　陳振華
上列上訴人因被告偽造有價證券案件，不服台灣高等法院高雄分
院中華民國九十九年七月三十日第二審判決（九十九年度上訴字
第一０一０號，起訴案號：台灣高雄地方法院檢察署九十七年度
偵字第一八八００號），提起上訴，本院判決如下：
    主  文
上訴駁回。
    理  由
按刑事訴訟法第三百七十七條規定，上訴於第三審法院，非以判
決違背法令為理由，不得為之。是提起第三審上訴，應以原判決
違背法令為理由，係屬法定要件。如果上訴理由書狀並未依據卷
內訴訟資料，具體指摘原判決不適用何種法則或如何適用不當，
或所指摘原判決違法情事，顯與法律規定得為第三審上訴理由之
違法情形，不相適合時，均應認其上訴為違背法律上之程式，予
以駁回。本件原判決以公訴意旨略以：被告陳振華曾為豐泰路面
機械有限公司（下稱豐泰公司）出資股東，陳家燈為豐泰公司負
責人，豐泰公司向寶華商業銀行（下稱寶華銀行）申請之000
000000號支票存款帳戶（下稱支票存款帳戶）亦同時以「
陳家燈」、「陳振華」之印章為代表人留存印鑑。豐泰公司於民
國九十四年六月間，因亟需現金週轉，陳家燈遂於九十四年六月
八日，將支票存款帳戶內如原判決附表（下稱附表）編號一至編
號三所示蓋有「陳家燈」、「陳振華」留存之印鑑章，發票日為
空白之支票三張交予被告，委託被告調借款項，並授權被告調得
款項後，依約定還款日期填寫支票票載發票日。被告僅以附表編
號三所示之支票號碼（起訴書附表編號三之票據號碼誤載為ＢＢ
0000000號，應更正為ＢＢ0000000號）之空白支
票交付予蔡季玲，向其調得新台幣（下同）一百六十萬元交予豐
泰公司，並未將附表編號一、二所示空白支票返還給豐泰公司，
而反留於己處。陳家燈雖知上情，然因附表空白支票亦蓋有「陳
振華」印文，自信不至遭濫用而不以為意。嗣被告於九十五年四
月間，自豐泰公司退股，豐泰公司支票帳戶留存印鑑亦於九十五
年四月二十八日改為僅以「陳家燈」為代表人之印鑑，因上開支
票存款帳戶留存印鑑已變更，被告復簽發同額如附表編號四支票
予蔡季玲，附表編號三支票即行作廢。九十七年間，被告因需借
票週轉，遂向陳家燈商借上開支票存款帳戶空白支票二十張以支
應，惟遭陳家燈拒絕，因而心生不滿，且思及己處尚有附表編號
一、二之空白支票二張，遂基於不法所有意圖及行使偽造有價證
券意圖，於九十七年間某日，逾越授權範圍，在附表編號一、二
所示空白支票發票日期欄分別填載「九十七年七月三十一日」、
「九十七年七月三十日」（起訴書誤載發票日期欄均為「九十七
年七月三十日」），且將附表編號一、二支票發票人欄位之「陳
振華」印文塗抹，而偽造附表編號一、二支票（以下或稱系爭支
票）後，交予不知情之蔡季玲而行使並予以侵占。蔡季玲於九十
七年七月間，在附表編號一、二支票背面背書並存入永豐商業銀
行北高雄分行委託提示交換代收票款，陳家燈經銀行通知付款，
始悉上情。因認被告一行為同時涉犯刑法第二百零一條行使偽造
有價證券罪嫌及同法三百三十五條第一項之侵占罪嫌云云。惟經
審理結果，認不能證明被告犯罪，因而維持第一審所為無罪之判
決，駁回檢察官在第二審之上訴，係以：(一)、告訴人豐泰公司之
會計人員許錞佩於九十年六月八日，簽發以寶華銀行為付款人之
附表編號一、二支票予被告，其上蓋有豐泰公司之大章及陳家燈
暨被告之小章，且均未填載發票日，嗣經被告分別填載發票日為
「九十七年七月三十一日」、「九十七年七月三十日」，及將支
票上原蓋有「陳振華」之印文塗銷後，交付予蔡季玲，蔡季玲持
上開支票向永豐商業銀行北高雄分行提示，因存款不足而遭退票
；附表編號三所示之支票，經持票人蔡季玲向豐泰公司要求換票
，豐泰公司旋即簽發附表編號四之支票予蔡季玲，編號三之支票
則作廢。蔡季玲於屆期後向永豐商業銀行北高雄分行提示，亦因
存款不足，而遭退票等情，有上開支票之正反面影本、台灣票據
交換所台中市分所退票理由單及支票存根影本等各一份在卷可稽
（見偵查卷第五十九至六十三頁、第十六頁背面、第十七、二十
五頁背面）。(二)、植平企業有限公司（下稱植平公司）係於八十
三年七月二十二日核准設立，代表人為被告，而植平公司於九十
三年十月十九日向寶華銀行借款一千萬元，係由被告及訴外人張
秀雲擔任連帶保證人；植平公司於九十四年十月十九日向香港維
特根有限公司台灣分公司購買路面刨除機一台，該刨除機於購買
後，除由植平公司使用外，豐泰公司亦有使用，有植平公司及分
公司之基本資料查詢單、寶華銀行融資貸款契約書、植平公司與
香港商維特根有限公司台灣分公司合約書、維特根台灣維修紀錄
報告等影本附卷可稽；被告於九十三年十二月二十九日受讓植平
公司對外應收帳款七百萬元等情，有股權讓渡協議書在卷可考（
見訴字第一八一三號卷第三十五至四十三、四十八、四十九、五
十二至六十八頁）。核與證人陳家燈（豐泰公司之代表人）於第
一審證稱：合夥時係使用植平公司對外營業，之後用豐泰公司；
合夥前植平公司之應收帳款屬於被告；豐泰公司開始營業之資金
係來自被告，那時有跟寶華銀行借一千萬元，每月還款十九萬八
千零十三元，都是由公司支付，可能被告當時有從中拿回數百萬
元；豐泰公司所使用的機械設備由被告購買，伊當保證人；機械
設備的錢應該由公司支付，付款到九十七年；好像九十七年四月
或五月開始沒付機械款等語等證據資料（見第一審卷第七十二至
七十三頁），憑以說明被告所稱因豐泰公司成立之初並無資金，
除了使用植平公司讓渡予被告之應收帳款外，亦由植平公司向寶
華銀行借款一千萬元，該借款由豐泰公司及植平公司使用，因此
豐泰公司每月會匯款入植平公司還款帳戶用以清償借款本金及利
息，豐泰公司於九十七年三月間即未再匯款。(三)、證人即豐泰公
司之會計人員許錞佩於第一審證稱：「〔當初為何將這二張（指
附表編號一、二之支票）支票發票日空白交給陳振華使用？〕若
我印象沒錯的話，應該是公司當時沒有錢還他，他的意思是雖然
是自己人仍要開憑據會比較好，等公司有錢再還他，好像是這個
意思。」「（偵查卷第十七頁）編號ＢＢ0000000號支票
上金額七十二萬五千八百六十四元這個數字依據為何？）如果印
象沒記錯的話，應該是跟陳振華代收款項，照理講他們雙方應該
都會有明細。」「（妳剛說七十二萬五千八百六十四元是陳振華
代收款項係何意思？）當時蠻複雜的，公司款項除陳振華及高雄
公司部分，等於公司幫他代收，亦即公司向客戶請款，先由公司
代收，回來後屬於誰的帳款我再還給他們。」「為何要開附表編
號一之支票給陳振華兌現使用？）如果是他代收款項，可能就是
要付給他的。」「（為何七十二萬五千八百六十四元支票的發票
日要空白？）公司的資金是依據我們統計之後如果不夠，我們會
跟高雄聯絡，所以資金部分指陳振華應該知道公司到底有沒有錢
，依我所知他應該知道當時公司也沒有什麼錢，他好像有那個意
思就是如果公司有錢再還給他，所以到期日（應指支票發票日）
沒有押，我的印象是這樣。」「〔（提示台灣台中地方法院九十
八年度訴字第一八一三號卷第三十二頁）這張九十四年三月十七
日開立收據目的為何？〕現在問我細節因時隔已久了也不瞭解，
但我現在看到資料推想應該是借款二百萬元有繳稅金出去，剩餘
款項要還給陳振華。」「（編號ＢＢ0000000號支票上面
的金額六十二萬五千二百九十六元數字如何而來？）應該就是檢
察官剛給我看的九十四年三月十七日那個金額。」「（這個金額
所指何意思？）有可能就是有跟他借，繳了稅金之後剩餘的錢…
…。」「〔（提示台灣台中地方法院九十八年度易字第一八一三
號卷第三十二頁）九十四年三月十七日開立借款尚欠六十二萬五
千二百九十六元等語，所謂的尚欠係何意思？〕我的解讀應該就
是有跟陳振華借二百萬元，而繳納的稅金這麼多，依我推測應該
不是豐泰的而是植平的，所以剩下的錢他當然要回去。」等語（
見第一審卷第八十九至九十二頁）。證人許錞佩係豐泰公司開立
附表編號一至三所示支票時之會計人員，亦負責當時植平公司之
會計帳務，理應知悉豐泰公司及植平公司之資金帳款情形，況豐
泰公司與植平公司間有資金來往之關係，參以開立支票調取現金
之方式，通常為求借貸金額及利息之便利計算，應以整數之方式
為借貸，始符合常情。附表編號二所示支票之金額，與證人許錞
佩於九十四年三月十七日所寫之收據上數字相符，該數字依證人
許錞佩上開所證述，係豐泰公司應還予被告或植平公司之金額。
是豐泰公司簽發附表編號一、二所示支票予被告收執，顯非委託
被告用以調借現金，而係償還被告（或植平公司）欠款之用，因
被告知悉豐泰公司之收支狀況，故上開支票於開立時並未填寫發
票日期，而待豐泰公司有償還能力時，再予填寫並提示，堪認豐
泰公司於開立上開支票予被告時，應有授權被告填寫發票日。(四)
、蔡季玲已先行匯款一百六十萬元予豐泰公司，故豐泰公司簽發
附表編號三支票予蔡季玲，用以償還上開借款。嗣豐泰公司於九
十五年四月二十八日申請變更印鑑卡，留存之印鑑卡則僅剩豐泰
公司之大章及陳家燈之小章，蔡季玲遂向豐泰公司要求換票，豐
泰公司乃簽發附表編號四之支票予蔡季玲並換回附表編號三之支
票等情，業經證人蔡季玲於第一審證述證述在卷（見第一審卷第
六十六頁背面、第六十七頁背面）。證人許錞佩證稱：「（編號
ＢＢ0000000號支票是否也是妳開出？）對。」「（請說
明這張支票何時開出？）九十四年六月八日。」「（這張支票開
出目的？）若沒記錯應該是跟蔡小姐借款部分。」等語（見第一
審卷第九十頁）。證人即接手許錞佩而擔任豐泰公司會計人員之
王一勛於台灣台中地方法院台中簡易庭九十八年度中簡字第一一
七五號民事訴訟程序中證稱：「（一百六十萬元支票是否你開立
的？）是的。」「（原來的支票金額多少錢？）一樣的金額，但
日期不記得。」等語（見九十八年度中簡字第一一七五號卷第十
三頁）。證人蔡季玲分別於九十四年一月十日、一月十九日匯款
一百萬元、六十萬元予豐泰公司一節，有其所提出其於高雄銀行
之帳戶交易明細表影本一份在卷可憑（見訴字第一八一三號卷第
三十三、三十四頁），證人蔡季玲上開證述，洵屬有據，公訴人
所指豐泰公司簽發附表編號三之支票，係委託被告以該支票向蔡
季玲調借款項云云，即非無疑。(五)、豐泰公司向寶華銀行申請之
000000000號支票存款帳戶，原留存印鑑卡上除豐泰公
司之大章外，尚有「陳家燈」及「陳振華」之小章，嗣豐泰公司
於九十五年四月二十八日申請變更印鑑卡，留存之印鑑卡則僅剩
豐泰公司之大章及「陳家燈」之小章，有寶華銀行印鑑變更申請
書及印鑑卡影本二份在卷可憑（見偵查卷第三十三至三十六頁）
。豐泰公司上開變更印鑑後，「陳振華」之印文已非豐泰公司前
揭支票帳戶簽發支票時之必要印文，故「陳振華」之印文，是否
為該支票帳戶簽發支票時必要之印文，應以支票簽發之發票日判
斷。至塗銷「陳振華」之印文，該支票能否提示兌現，則視支票
簽發之日期而定，亦即發票日於九十五年四月二十八日後，則塗
銷「陳振華」之印文，仍能提示等情，有新加坡商星展銀行股份
有限公司（原寶華銀行，下稱星展銀行）九十八年十二月一日星
銀（九八）字第九八六六五號函在卷可憑（見第一審卷第三十四
、三十五頁）。豐泰公司簽發附表編號一、二所示之支票予被告
時，既授權被告填載發票日，而被告交付上開支票予蔡季玲時，
雖分別填寫發票日為「九十七年七月三十日」、「九十七年七月
三十日」，然上開之發票日期均為豐泰公司變更印鑑之後，依上
開星展銀行之函示，「陳振華」之印文已非上開支票之必要印文
，縱塗銷該印文亦不影響該支票之提示兌現功能。從而被告塗銷
附表編號一、二所示支票上原留存之「陳振華」印文，並非偽造
或變造有價證券之行為。因認公訴人所指豐泰公司簽發附表編號
一至三所示之支票，係委託被告調借款項等情，尚非無疑，則被
告辯稱：伊原與哥哥一同經營植平公司，後因拆夥而取得植平公
司在台中之六百多萬元債權。嗣陳家燈邀伊合夥開公司，遂用植
平公司名義向銀行借款一千萬元申請成立豐泰公司。前述之六百
多萬元陸續收回，剩下尾款一百三十幾萬元，因為豐泰公司沒有
錢，伊要求要有憑證，所以會計小姐就簽發附表編號一、二之支
票予伊，並約定如需要用票調現時，可以押上日期；附表編號三
支票，係豐泰公司向蔡季玲借款所簽發，因伊於九十四年間退股
，蔡季玲遂拿至豐泰公司換票。嗣因植平公司借貸之款項利息及
本金，豐泰公司均未支付，遂於附表編號一、二支票發票日欄內
填上日期交給蔡季玲；附表編號一、二所示支票之原有「陳振華
」之印文，因伊已自豐泰公司退股，陳家燈及寶華銀行楠梓分行
均告知可以塗掉，於是用一顆印章蓋上去將之塗抹，伊並無偽造
有價證券等語，即非無據。(六)、檢察官循豐泰公司之請求，提起
第二審上訴意旨雖以；(1)證人許錞佩雖為豐泰公司之會計人員，
如未經公司負責人授權，仍無簽發公司支票之權限；證人許錞佩
證稱：附表編號一、二張支票係被告叫伊開的，開票時並無知會
陳家燈，陳家燈未授權伊開上開支票等語，足徵證人許錞佩並未
經豐泰公司負責人授權同意即任意聽從被告指示開立系爭支票，
該發票行為是否合法即屬可疑？雖證人許錞佩又稱：「（請說明
當初為何將這兩張支票將發票日空白交給陳振華使用？）若我印
象沒錯的話，應該是公司當時沒有錢還給他，他的意思是雖然是
自己人仍要開憑據會比較好，『等公司有錢』再還他，好像是這
個意思」等語，益徵被告一方面向豐泰公司負責人陳家燈佯稱支
票係要去調現使用，另一方面卻無授權向會計人員許錞佩取得支
票供己使用。該支票仍未合法取得豐泰公司負責人授權而為簽發
，該發票行為自非合法。被告未取得豐泰公司負責人授權而任意
填載發票日，即屬偽造有價證券。(2)況證人許錞佩另證稱：「資
金部分陳振華應該知道公司有沒有錢，依我所知他應該知道當時
公司也沒有什麼錢，他好像有那個意思，就是如果『公司有錢再
還給他』，所以到期日就沒有押，我的印象是這樣」等語，參以
支票發票年月日為支票「絕對必要記載事項」等情，足徵系爭支
票發票行為缺乏發票日之記載，即為無效之票據。被告曾通知陳
家燈補填發票日，經「拒絕」後仍逕自填寫發票日，即屬偽造有
價證券之行為。縱使系爭支票發票行為有效，豐泰公司迄無還款
能力，被告仍任意填寫發票日，故意提示而破壞豐泰公司票據信
用，亦屬「逾權」之偽造行為。(3)豐泰公司曾於九十五年四月二
十八日變更支票存款印鑑，並向寶華銀行說明新印鑑啟用前所「
簽出」支票仍憑原舊式印鑑付款清單，細繹其中並無系爭支票在
內，此有星展銀行函暨支票存款更換印鑑後憑舊式印鑑付款通知
書之附件在卷足憑。第一審未審酌及此，逕認「未記載發票日之
支票」發票行為有效，而認被告「塗銷」發票人「陳振華」印文
之行為仍不影響支票發票行為，即有違誤云云。然查：豐泰公司
於告訴狀記載：該公司簽發本案支票交付被告籌資，被告未將款
項繳回等語（見偵查卷第一頁），可見其提告之初，並未指訴被
告有無權簽發系爭支票等情。又支票發票年月日為支票「絕對必
要記載事項」，如支票未填載發票日，即為無效之票據，倘持無
效之支票向他人調現，應認有同意執票人填載日期之授權，始符
合社會交易常情及當事人之真意。不論系爭支票係簽發交由被告
向他人調現，或用以交付予被告之債權憑證，被告取得系爭支票
後填載日期，使之成為有效之票據，自屬在當初空白支票授權填
載日期之範圍，並無逾越權限可言，核與偽造有價證券之構成要
件不合。豐泰公司事後變更支票存款印鑑，及所列付款清單是否
包括系爭支票在內，係該公司發票行為後片面之舉動，與當初之
發票行為無關，無礙於支票之有效性及當初授權執票人填載日期
之效力。又被告塗銷自己之印文，使支票印鑑與新式印鑑相符，
無礙於發票行為之效力，不因塗銷自己之印文而對支票效力產生
變動之效果，因認前揭第二審上訴意旨並非可取；第一審所為被
告無罪之判決，尚無不合。業已依其證據調查之所得，敘明憑以
論斷之理由。從形式上觀察，原判決關於得上訴第三審之偽造有
價證券部分尚無足以影響判決結果之違背法令情形存在。檢察官
提起第三審上訴意旨略稱：(一)、豐泰公司之代表人陳家燈於接受
檢察官訊問時陳稱：「（告何人何事？）告陳振華，他開我的支
票沒有給錢。我們是股東，要二個小印及一個公司印才能領錢，
支票簿我在保管……，陳振華說要拿公司票去週轉，於是陳振華
就拿了三張支票，沒有押日期。」「（陳振華有何偽造有價證券
情事？）陳振華借票時，會計有在上面蓋『陳家燈』、『陳振華
』小章及公司大章，但支票上沒有發票日，後來於九十七年七月
三十一日被退票，我才發現支票上陳振華的小章已被塗銷」等語
。被告與陳家燈對質時，亦自陳：「公司沒有錢，他開這二張票
，我拿出去借現金。」「（陳家燈開這二張票給你，是否委託你
以這二張票向他人借款？）是的。」等語（見偵字第一八八００
號卷第五十一、五十二頁）。是有關開立支票向外借款之事，係
被告與陳家燈二人間所約定之事，當時並無證人許錞佩在場，已
難以證人許錞佩之證言作為有利被告之證據。又系爭支票得以填
載日期之授權，係以向外借到款項為其授權基礎，苟無借錢之事
實，則無填載發票日期之權限，豐泰公司自有拒絕被告填載支票
發票日期之意思，此應為雙方當初約定之真意，且符合吾人日常
生活之經驗法則。原判決所謂本件姑不論系爭支票係簽發交由被
告向他人調現，或用以交付被告之債權憑證，被告取得系爭支票
後填載日期，使之成為有效之票據，自屬在當初空白支票授權填
載日期之範圍，亦與偽造有價證券之構成要件不合之論斷自有違
誤。(二)、證人許錞佩雖為豐泰公司之會計人員，然如未經公司負
責人授權，仍無任意簽發公司支票之權限。依證人許錞佩於第一
審之證詞，足徵證人許錞佩並未經豐泰公司負責人授權同意，即
任意聽從被告指示開立系爭支票，該發票行為自屬未經合法授權
。雖證人許錞佩又證稱：「（當初為何將這兩張支票將發票日空
白交給陳振華使用？）若我印象沒錯的話，應該是公司當時沒有
錢還給他，他的意思是雖然是自己人仍要開憑據會比較好，『等
公司有錢』再還他，好像是這個意思」等語，益徵被告一方面向
負責人陳家燈佯稱系爭支票係要去調現使用，另一方面卻未經授
權向會計人員許錞佩取得系爭支票供己使用。系爭支票仍未合法
取得豐泰公司負責人授權而為簽發，該發票行為自非合法。被告
任意填載系爭支票發票日，即屬偽造有價證券。況證人許錞佩亦
證述：「資金部分陳振華應該知道公司有沒有錢，依我所知他應
該知道當時公司也沒有什麼錢，他好像有那個意思，就是如果『
公司有錢再還給他』，所以到期日就沒有押，我的印象是這樣」
等語，參以支票發票年月日為支票「絕對必要記載事項」，足徵
系爭支票發票行為缺乏發票日記載，即為無效之票據。被告曾通
知陳家燈補填系爭支票發票日經「拒絕」後仍逕填寫發票日之行
為，即屬偽造有價證券之行為。況系爭支票發票行為縱有效，豐
泰公司迄今仍無還款能力，被告任意填寫系爭支票發票日，提示
支票破壞豐泰公司票據信用，亦屬「逾權」之偽造有價證券行為
無疑。原審採信證人許錞佩之證詞，認定被告之行為與偽造有價
證券之構成要件不合，自有判決違背經驗法則與論理法則之違法
。(三)、被告所稱清償欠款之說，既為豐泰公司所否認，而被告復
未提出結算書證為憑，已難認為實在。況如係清償欠款，則僅需
簽發一張支票即可，而無需分成二張支票。且如係清償欠款，則
於簽發系爭支票時，即應填載發票日期以明定清償期限，而無於
經過數年之後再填載發票日期之理，原審予以採信，採證違背證
據法則等語。惟按：(一)、採證認事、取捨證據及證據證明力之判
斷，乃事實審法院之職權，苟其採證認事之論斷無違證據法則，
即不容指為違法。又刑法上所謂偽造有價證券，以無權簽發之人
冒用他人名義簽發為要件，如行為人基於本人之授權，或其他原
因有權簽發者，則與無權之偽造行為不同。再者，支票為要式證
券，發票年月日固為支票絕對必要記載事項，然該應記載之事項
非不得授權他人填載以完成發票行為。本件證人陳家燈於豐泰公
司被訴給付票款事件審理中證稱：系爭支票係被告說要幫公司調
現，叫許錞佩簽發，簽發時有經過伊同意，伊信任被告，且被告
有跟伊說等語（見中簡字第一一七五號卷第三十六頁背面、第三
十七頁）；證人許錞佩亦證稱：「（陳振華為何請你簽發二張支
票？）老闆好像不需要向我解釋用途，這是陳振華、陳家燈決定
的結果」、「（當時陳振華、陳家燈是什麼關係？）據我所知是
合夥關係」等語（見同上卷第三十四頁）；「（這二張票是否為
陳家燈拜託陳振華拿去借款用的嗎？）我無法回答，因為老闆商
量事情都在二樓洽公。」「（開立這兩張支票前不用通知陳家燈
？）我任職期間，開票部分，陳家燈幾乎不管這個區塊。」「我
的意思是說我平常與陳振華處理的事，陳家燈一般都不太管，但
我都在樓下辦公，他們三人下來後才跟我拿票，叫我開票的人是
陳振華沒錯。」「對我來說他們兩人都是老闆。」「從我進公司
，公司的處理模式都這樣」等語（見第一審卷第八十九、九十二
、九十五頁正反面）。則原判決以：豐泰公司於告訴狀內記載：
該公司簽發本案支票交付被告籌資，被告未將款項繳回等語（見
偵查卷第一頁），並未指訴被告無權簽發，而支票發票年月日為
支票絕對必要記載事項，如支票未填載發票日，即為無效之票據
，以之調現，豈有人願意收受並出借現金之理，足見其間必有授
權填載日期之合意，始符合社會交易常情及當事人之真意。本件
不論簽發系爭支票係交由被告持以向他人調現，或作為債權憑證
交被告收執，被告於取得系爭支票後，於支票上填載日期，使之
成為有效之票據，係在授權之範圍，並無逾越權限可言，與偽造
有價證券之構成要件不合（見原判決第十三頁第二列起）。其說
明與論斷於經驗及論理法則皆無違背，不容任意指摘為違法，而
據為第三審上訴之合法理由。(二)、告訴人之告訴係以使被告受刑
事訴追為目的，是其陳述是否與事實相符，仍須有其他證據以資
佐證，始得採為論罪科刑之基礎。告訴人豐泰公司代表人固指稱
簽發系爭支票予被告時，是限其於調得款項時始得填載日期，然
並未提出其他佐證，依上開說明，自難單憑其唯一之指訴，即遽
為被告不利之認定。(三)、證人許錞佩於第一審證稱：說真的是因
為公司沒錢，才未記載發票日（見第一審卷第九十五頁背面）。
當時豐泰公司無資金可資付款，而在吾人一般日常生活中同一筆
債務而簽發數紙未記載發票日之支票交債權人收執者，亦非事理
所無。尚難據此指摘原判決採證違背證據法則，資為第三審上訴
之合法理由。經核上訴意旨係置原判決明白之論斷於不顧，仍持
已為原判決指駁之陳詞，徒憑己見，再事爭執，或就事實審法院
採證認事職權之適法行使，任意指摘原判決違法，難認已符合首
揭法定之第三審上訴要件。此部分之上訴違背法律上之程式，應
予駁回。次按裁判上一罪案件之部分犯罪得提起第三審上訴，其
他部分雖不得上訴，依審判不可分原則，第三審法院亦應併予審
判，但以得上訴部分之上訴合法為前提，如該上訴為不合法，第
三審法院既應從程序上予以駁回，而無從為實體上判決，則對其
他部分自無從適用審判不可分原則，併為實體上審判。本件公訴
人認被告尚同時涉犯刑法第三百三十五條第一項之侵占罪嫌部分
，核屬刑事訴訟法第三百七十六條第三款所列不得上訴於第三審
法院之案件，檢察官就被告偽造有價證券部分所提起之第三審上
訴，既屬不合法而應從程序上予以駁回，已如上述，則對依公訴
意旨認有想像競合犯裁判上一罪關係之侵占部分，即無從併為實
體上審判，自應併予駁回。
據上論結，應依刑事訴訟法第三百九十五條前段，判決如主文。
中    華    民    國  一○○  年   十一   月  二十四  日
                      最高法院刑事第五庭
                          審判長法官  邵  燕  玲  
                                法官  李  伯  道  
                                法官  孫  增  同  
                                法官  李  英  勇  
                                法官  李  嘉  興  
本件正本證明與原本無異
                                      書  記  官  
中    華    民    國  一○○  年   十一   月   三十   日
                                                      Ｅ